臺灣臺南地方法院刑事判決　　　　　　　95年度易字第1485號
聲　請　人　臺灣臺南地方法院檢察署檢察官
被　　　告　甲○○
　　　　　　　　　（現在臺灣台南監獄台南分監另案執行中）
上列被告因竊盜案件，經檢察官聲請以簡易判決處刑（95年度偵
字第15930號），本院認為不宜逕以簡易判決處刑（95年度簡字
第3502號），改依通常程序審理，判決如下：
    主  文
甲○○竊盜，處有期徒刑柒月。
    事  實
一、甲○○於民國九十五年一月九日下午四時四十分許，騎乘車
    牌號碼ＯＣＪ─三四五號重機車，行經臺南市○○街八二號
    前（檢察官誤為六三六號），見乙○○所有之車牌號碼九三
    六八─ＧＥ號自用小貨車停放該處，並未上鎖，遂趁無人注
    意之際，竟意圖為自己不法之所有，打開上開小貨車右側車
    門，進入其內，徒手竊取置於車內儀表板旁手機座上之MOTO
    ROLA廠牌、V878型行動電話一支得手；適為在對街機車店內
    之乙○○發覺追出，甲○○旋騎駛停放在上開小貨車後方之
    上開機車逃逸，惟上開機車之車號已遭乙○○記下。嗣為警
    依乙○○提供之機車車號，循線查獲上情。
二、案經臺南市警察局第一分局報告臺灣臺南地方法院檢察署檢
    察官偵查後聲請以簡易判決處刑。
    理  由
一、訊據被告甲○○固承認其於上開日時，騎駛上開機車經過上
    開裕豐街現場之情無訛，惟矢口否認有何竊取手機之行為，
    辯稱：我只是經過該處，並未偷竊手機云云。惟查：
  (一)上開犯罪事實，業據證人即被害人乙○○於警詢時及偵審中
    到庭結證稱：我於九十五年一月九日下午四時二十分許，駕
    駛上開小貨車停放在臺南市○○街八二號前，準備要載東西
    ，之後我下車到對街的機車店內，小貨車並未上鎖，兩邊車
    窗也未搖上，約十幾分鐘後，我在機車店內，看到一個人戴
    著全罩式安全帽，從我的小貨車副駕駛座下來，我就直接追
    出去，後來看到該人立刻騎上放在小貨車後方幾十公尺處的
    機車離開，我雖沒有看到該人長相，但我有注意並記下該人
    所騎機車之車號，然後我查看小貨車內，發現原先放在儀表
    板旁手機座上的手機不見，立刻報警處理，警察來現場時，
    我把記下來的上開機車車號告訴警察，警察循線查獲等語明
    確（見警卷第四至七頁，偵卷第十九、二十頁，本院卷第三
    十九至四十六頁），徵諸案發之時係日間，案發地點屬市街
    道路，光線充足，視距良好，且佐以被害人自上開機車店內
    追出時，距離被告不遠，並專心集中注意行竊者之相關特徵
    ，復於案發後立刻將所記下之行竊者機車車號告知警方等情
    ，堪信被害人對於行竊者所騎機車車號之認識當無錯誤之可
    能，另被害人與被告素不相識，並無恩怨，亦無偽稱行竊者
    之機車車號以誣賴構陷被告之理，又被告於警偵訊時及審理
    中亦自承：其當時曾騎駛上開機車經過該處，該機車係其所
    有，平日均供其本人使用，未借予他人等情無誤（見警卷一
    至三頁，偵卷第二十頁，本院卷第四十六、四十七頁）；是
    認被告竊盜上開手機之事實，可信為真正。
  (二)其次，被害人乙○○雖於本件竊案發生翌日上午，在上開小
    貨車之開放式後車斗內發現上開手機，有其警詢時及偵審中
    之證述可憑，惟其於偵審中亦結證稱：我平常工作時，都固
    定將手機放在上開小貨車內儀表板旁手機座上，不會放在別
    處；我在對街的上開機車店內，因被小貨車車身擋住，所以
    看不到從小貨車副駕駛座下來的那人的動作，只看到該人從
    副駕駛座下來；本件案發後，我查看發現手機不見，便通報
    警察，警方前來現場勘查處理後，我就駕駛上開小貨車到警
    局做筆錄，之後再把小貨車開回我家旁邊的空地，整個過程
    中，我並未檢查小貨車的開放式後車斗上有無手機，警察也
    未查看後車斗等語（見偵卷第二十頁，本院卷第四十、四十
    一、四十四、四十五頁），又觀諸本件案發時，上開小貨車
    後車斗上已載有摩托車，並有一支起重吊桿，而該摩托車係
    被害人於案發前吊上後車斗，吊摩托車時，上開手機是放在
    上開儀表板旁手機座上，又案發翌日，被害人係在該摩托車
    與吊桿中間，發現上開手機，該處並非手機通常之存放位置
    之情，亦據證人乙○○於審理中結證明確（見本院卷第四十
    二頁），顯見被告自上開儀表板旁手機座竊得上開手機後，
    因發現被害人自對街機車店內追出，情急之下，隨手將手機
    丟置在小貨車之開放式後車斗後逃逸，而被害人及警方於案
    發後因未搜尋後車斗，故未發覺，嗣至翌日，被害人欲裝貨
    時，始發現手機，並非被害人先前自己不慎將該手機遺落後
    車斗上，堪以認定。另本件竊案發生地點裕豐街八十二號前
    ，有警方受理各類案件紀錄表及照片二張在卷可憑（見警卷
    第八、九頁），附為說明。
  (三)按採證認事係屬事實審法院之職權，法院憑以認定犯罪事實
    之證據，並不以直接證據為限，即綜合各種直接、間接證據
    ，本於推理作用，為其認定犯罪事實之基礎，如不違背經驗
    法則與論理法則，亦非法所不許（最高法院九十三年度台非
    字第七三號刑事裁判參照）。本件被害人雖無法指認行竊者
    之面容，惟行竊者所騎機車之車號業經被害人指明無訛，尚
    非無的，並無誤認或誣指之可能，再參以被告亦自承當時曾
    行經案發地點，該機車均係被告所持用，故本院綜合上述各
    理由論證，本於推理作用，堪認上開手機係被告所偷竊無誤
    ；本件事證明確，被告空言否認，不足採信，其竊盜犯行堪
    以認定，應依法論科。
二、核被告甲○○所為，係犯刑法第三百二十條第一項之竊盜罪
    。(二)新舊法比較說明：(1)刑法第二條第一項部分被告行為後
    ，刑法於九十四年一月七日修正，同年二月二日公布，業於
    九十五年七月一日施行。按行為後法律有變更者，適用行為
    時之法律。但行為後之法律有利於行為人者，適用最有利於
    行為人之法律，修正後之刑法第二條第一項定有明文。該條
    之規定係規範行為後法律變更所生新舊法律比較適用之準據
    法，雖亦經修正，但因屬適用法律之準據法，本身尚無比較
    新舊法之問題，應一律適用裁判時之修正後刑法第二條之規
    定，決定適用之刑罰法律（最高法院九十五年五月二十三日
    刑事庭第八次會議決議可資參照）。(2)關於罰金刑部分被告
    行為後，刑法第三十三條第五款關於「罰金：一元以上」之
    規定，修正為「罰金：新臺幣一千元以上，以百元計算之」
    ，刑法法定本刑中列有罰金刑者，其法定最低度罰金刑因之
    提高，涉及科刑規範變更，自有新舊法比較必要，比較結果
    ，以舊法有利於被告。(3)新修正刑法第五十七條關於科刑時
    應審酌之事項，其中修正後刑法第五十七條第七款「犯罪行
    為人與被害人之關係」，係將修正前同法第八款「犯人與被
    害人『平日』之關係」之「平日」一語刪除，擴大犯罪行為
    人與被害人在犯罪行為上之關係，亦屬科刑時應予考慮之標
    準。修正後同法第八款並增列「犯罪行為人違反義務之程度
    」，此均屬法院就刑之裁量審認標準之明文化，非屬法律之
    變更（見最高法院九十五年五月二十三日第八次刑庭會議決
    議亦同此意旨），自無新修正之刑法第二條第一項規定之適
    用。(4)綜上之比較，揆諸前揭說明及修正後刑法第二條第一
    項之「從舊從輕」原則，本件以適用修正前之相關刑罰法律
    ，對被告較為有利。至於刑法分則編設有罰金刑規定之貨幣
    單位係屬銀元，依此論科罰金者，均應適用罰金罰鍰提高標
    準條例第一條、第四條之規定，按各該具體條文制定或修正
    之時間先後，定其提高之倍數。惟依被告行為後即九十五年
    七月一日增訂施行之刑法施行法第一條之一之規定，刑法第
    三百二十條第一項之罰金刑，應以新臺幣為單位，數額應提
    高三十倍。然此與修正前之罰金以銀元為單位，適用罰金罰
    鍰提高標準條例之結果應提高十倍者，對被告而言，並無不
    利（新臺幣與銀元之比例為一比三，換算結果，亦為三十倍
    ）。復參以其立法理由，係因應刑法增修條文自九十五年七
    月一日施行後，刑法第三十三條第五款規定，罰金貨幣單位
    已改為新臺幣，是以同法各罪所定罰金貨幣單位，自應配合
    上開規定修正；且因不再適用「現行法規所定貨幣單位折算
    新臺幣條例」，為使罰金數額趨於一致，避免衍生新舊法比
    較適用問題，以緩和實務適用法律之衝擊，於不變動罰金數
    額之前提下，而為制定。換言之，刑法施行法第一條之一，
    係為取代刑法修正前適用罰金罰鍰提高標準條例第一條及現
    行法規所定貨幣單位折算新臺幣條例第二條之規定。是本件
    被告所犯刑法規定之罰金刑度，無庸引據刑法第二條第一項
    為新舊法比較，應逕援引上開刑法施行法第一條之一之規定
    以為貨幣單位及提高標準之依據，併此敘明。(二)爰審酌被告
    素行不佳（被告曾犯竊盜罪，經本院以九十一年度南簡字第
    六八一號判處拘役五十日確定，於九十二年一月十七日執行
    完畢；又於九十三年八月十六日下午，在臺南市○區○○○
    路旁，趁停放之他人小貨車右側車窗未關之際，伸手至車內
    駕駛座竊取他人手機一支，經本院以九十三年度簡字第二○
    四八號判處有期徒刑二月確定，於九十五年一月二十三日易
    科罰金執行完畢；再於九十五年七月二十四日晚間，在臺南
    市○區○○路與金華路口，見停放路旁之他人小貨車之車窗
    未關，伸手竊得他人放置車內儀表板上之手機一支；復於九
    十五年七月二十五日下午，騎乘車號ＯＣＪ─三四五號重機
    車行經臺南市○區○○路，見他人自用小貨車停放路旁，伸
    手竊得他人放置在該車儀表板上之手機一支；末二次犯行，
    經本院以九十五年度簡字第二五三九號各判處有期徒刑三月
    ，並定應執行有期徒刑五月確定，現正執行中等情，有臺灣
    高等法院被告前案紀錄表、臺南地方法院檢察署刑案資料查
    註紀錄表、判決書等件在卷可按）、犯罪之動機、目的、手
    段，其所竊得財物之價值固然非鉅，惟多次以相同手法犯案
    ，屢屢不知惕勵，顯見其經輕度刑罰之制裁，猶無法使其確
    實悔改，犯後否認犯行，未見悔改等一切情狀，量處如主文
    所示之刑，以資儆懲。
據上論結，應依刑事訴訟法第四百五十二條、第二百九十九條第
一項前段，刑法第二條第一項、第三百二十條第一項，刑法施行
法第一條之一第一項、第二項前段，判決如主文。
本案經檢察官丙○○到庭執行職務。
中　　華　　民　　國　　96　　年　　6 　　月　　20　　日
　　　 　　　　　　刑事第八庭   審判長法　官  彭喜有
                                      法  官  張銘晃
                                      法  官　盧鳳田
以上正本證明與原本無異。
如不服本判決應於送達後10日內向本院提出上訴狀（應附繕本）
。
　     　 　　　　　　　　　　　　　　書記官　吳姁穗
中　　華　　民　　國　　96　　年　　6 　　月　　20　　日
附錄本件論罪科刑法條全文：
刑法第320條：
意圖為自己或第三人不法之所有，而竊取他人之動產者，為竊盜
罪，處5年以下有期徒刑、拘役或5百元以下罰金。
意圖為自己或第三人不法之利益，而竊佔他人之不動產者，依前
項之規定處斷。
前二項之未遂犯罰之。
